臺灣高等法院刑事判決
109年度上訴字第2387號
上  訴  人  
即  被  告  許鴻昇


選任辯護人  張智尊律師(扶助律師)
上列上訴人因違反槍砲彈藥刀械管制條例案件，不服臺灣新北地
方法院108年度重訴字第35號，中華民國109年5月13日第一審判
決（起訴案號：臺灣新北地方檢察署108年度偵字第21284號），
提起上訴，本院判決如下：
    主  文
上訴駁回。
    事  實
一、甲○○明知可發射子彈具有殺傷力之改造槍枝、具有殺傷力之
    子彈，分屬槍砲彈藥刀械管制條例所列管之管制物品，非經
    許可，不得製造，竟基於非法製造可發射子彈具有殺傷力之
    改造槍枝及具有殺傷力之子彈之犯意，於民國108年2月16日
    至同年3月12日間，透過網際網路在「Yahoo奇摩拍賣網站」
    陸續購入金屬實心槍管1支、裝飾彈15顆、底火、拋棄式藥
    筒、操作槍1支，另購入高剛性鋼材、鞭炮後，在其所任職
    位於桃園市○○區○○路000號機電公司內，利用該公司之電鑽
    將上開金屬實心槍管阻鐵車通，又使用該公司之砂輪機研磨
    所購得之高剛性鋼材以製作撞針，再將車通後之槍管及撞針
    換裝置上開操作槍上，以此方式製造可發射子彈具有殺傷力
    之改造槍枝1支（槍枝管制編號0000000000號，含彈匣1個）
    ；復取出上開鞭炮內之火藥，將之裝填於上開裝飾彈內，再
    加入鐵片並裝填底火，復使用指甲油上膠密封彈頭，以此方
    式製造具有殺傷力之子彈5顆（起訴書誤載為「12顆」）及
    不具殺傷力之子彈10顆（起訴書誤載為「3顆」）。嗣於同
    年6月20日上午8時35分許，經警方持搜索票至甲○○位於新北
    市○○區○○○路000巷00號2樓住處執行搜索，當場扣得上開槍
    枝1支（含彈匣1個）及子彈15顆，而查悉上情。    
二、案經彰化縣警察局溪湖分局報告臺灣新北地方檢察署檢察官
    偵查起訴。
    理  由
一、證據能力：
　　本院認定上訴人即被告（下稱被告）犯罪事實之各項證據方
    法，其中屬供述證據者，檢察官、被告及辯護人均同意有證
    據能力，本院審酌各項證據作成時之情形，認以之作為本案
    認定事實之基礎核屬適當，依刑事訴訟法第159條之5規定，
    均具有證據能力。其餘非供述證據，與本案均有關聯性，亦
    非實施刑事訴訟程序之公務員以不法方式取得，有證據能力
    ，均得作為本院認定本案事實之基礎。
二、認定犯罪事實之證據及理由：
　　㈠上開犯罪事實，業據被告於警詢、偵查、原審及本院審理
      中坦承不諱（偵卷第7至11、55至58頁，原審卷第51、53
      、176頁，本院卷第81頁），核與證人即被告之配偶郭美
      婷於警詢中之證述情節（偵卷第13至14頁）相符，並有彰
      化縣警察局溪湖分局搜索扣押筆錄（偵卷第17至19頁）、
      扣押物品目錄表（偵卷第21頁）、扣押物品收據（偵卷第
      23頁）、製造槍彈及查獲現場照片（偵卷第31至41頁）、
      被告手繪圖（偵卷第61頁）在卷可稽。
　　㈡依卷附彰化縣警察局溪湖分局偵查隊偵查報告及所附「YAH
      OO奇摩拍賣網站」交易網頁擷圖、YAHOO奇摩回覆拍賣代
      號「Z0000000000」之IP登入紀錄、通聯調閱查詢單、戶
      籍資料查詢結果等件（偵卷第137至167頁）所示，被告係
      自108年2月16日至同年3月12日間，利用其在YAHOO奇摩拍
      賣網站以其配偶郭美婷名義登錄之「Z0000000000」帳號
      ，在該網站上向賣家陸續購入金屬實心槍管（JP915型，
      鋼製阻鐵未貫通之槍管）1支、裝飾彈（彈頭、彈殼、底
      緣係分開）、底火、拋棄式藥筒及操作槍（JP915型，係
      槍枝主體，無撞針座及撞針）1支。嗣警方於108年6月20
      日持搜索票至被告住所搜索，扣得槍枝1支及子彈15顆，
      該槍枝及其中5顆子彈經鑑定具有殺傷力（詳下述）。經
      比對警方扣得槍彈與被告在YAHOO奇摩拍賣網站所購得槍
      彈之照片，槍彈外觀相同，於警方搜索時該槍枝已具備撞
      針，其內金屬槍管已車通，子彈均已組合完畢且具備底火
      及火藥。參以被告供稱上開YAHOO奇摩拍賣網站之操作槍
      、裝飾彈、槍管、底火、藥筒等物，均係其所購買，其再
      從YOUTUBE網站觀覽學習如何磨製撞針，又至五金行購得
      高剛性鋼材，再利用其任職公司之砂輪機、電鑽磨製撞針
      、車通槍管後，組裝成扣案之槍枝；另將鞭炮之火藥取出
      ，裝填在購得之裝飾彈內，用螺絲起子旋緊、裝上底火，
      又將彈頭裝入彈殼，以指甲油上膠密封，而組裝成扣案之
      子彈等語，及被告所稱用以磨製撞針及車通槍管之砂輪機
      及電鑽照片（偵卷第31至35頁）。綜此證據交互勾稽，堪
      認被告上開自白內容與事實相符。亦即，被告係先自YAHO
      O奇摩網站購得上開操作槍本體、實心槍管、裝飾彈、底
      火、藥筒等零件後，利用砂輪機、電鑽等工具磨製撞針、
      貫通槍管，而組裝、製造完成本案槍彈，即堪認定。
　　㈢扣案之槍枝1支及子彈15顆，經送內政部警政署刑事警察局
      以檢視法、性能檢驗法、試射法鑑定後，鑑定結果為：「
      一、送鑑手槍1枝（槍枝管制編號0000000000），認係改
      造手槍，由仿半自動手槍製造之槍枝，換裝土造金屬槍管
      而成，擊發功能正常，可供擊發適用子彈使用，認具殺傷
      力。（如影像1~4）二、送鑑子彈15顆，認均係非制式子
      彈，由金屬彈殼組合直徑約8.8mm金屬彈頭而成，採樣5顆
      試射：2顆，均可擊發，認具殺傷力；3顆，均無法擊發，
      認不具殺傷力。（如影像5～6）」、「送鑑子彈15顆，其
      中未試射子彈10顆（本局108年7月15日刑鑑字第10800658
      32號鑑定書之鑑定結果：二），均經試射：3顆，均可擊
      發，認具殺傷力；7顆，均無法擊發，認不具殺傷力。」
      、「（本案）槍枝本局曾裝填口徑9mm制式子彈（火藥減
      量），以『動能測試法』進行試射在案，測得彈頭（直徑9m
      m、質量8.013g）之發射速度為104.3公尺／秒，計算其動
      能為43.58焦耳，換算其單位面積動能為68.50焦耳／平方
      公分」，具有殺傷力等節，有內政部警政署刑事警察局10
      8年7月15日刑鑑字第1080065832號鑑定書（偵卷第47至50
      頁）、109年3月17日刑鑑字第1090018568號函（原審卷第
      117頁）、109年8月4日刑鑑字第1090080044號函（本院卷
      第69頁）附卷可考。足認扣案之槍枝1支及其中5顆子彈均
      具有殺傷力（另10顆則無法擊發，不具殺傷力），分屬槍
      砲彈藥刀械管制條例第4條第1項第1款、第2款所列管之可
      發射子彈具有殺傷力之槍枝及具有殺傷力之子彈。
　　㈣綜上各節，被告製造可發射子彈具有殺傷力之槍枝及製造
      具有殺傷力之子彈等犯行，事證明確，至堪認定，應依法
      論科。
三、新舊法比較：
　　被告行為後，槍砲彈藥刀械管制條例第4條、第7至9條等規
    定已於109年6月10日修正公布，同年月12日生效施行。此次
    修法鑒於現行查獲具殺傷力之違法槍枝，多屬非制式槍枝，
    可遠距離致人死傷，且殺傷力不亞於制式槍枝，對人民生命
    、身體、自由及財產法益之危害，實與制式槍枝無異；另因
    非制式槍枝之取得成本遠低於購買制式槍枝，且製造技術門
    檻不高、網路取得改造資訊容易，導致非制式槍枝氾濫情形
    嚴重，若區分制式與否而分別適用第7條或第8條處罰，將使
    不法分子傾向使用非制式槍砲從事不法行為，以規避第7條
    較重之刑責，無異加深不法分子大量使用非制式槍砲之誘因
    ，為有效遏止持非制式槍砲進行犯罪情形，非制式槍砲與制
    式槍砲罪責確有一致之必要。為此修正第4條第1項第1款所
    稱槍砲之定義，在特定類型槍砲前增列「制式或非制式」等
    語，使管制範圍明確及於所有制式及非制式槍砲；且配合在
    第7條第1項、第8條第1項、第9條第1項及第3項亦均增列「
    制式或非制式」等語，以調整各條所規範特定類型槍砲之範
    圍（另將第8條第4項原條文「槍枝」，修正為「槍砲」，以
    統一用語）。依修正後之新法，製造「非制式手槍」不再依
    第8條第4項規定，而改依較重之第7條第4項規定處罰。本件
    被告製造可發射子彈具有殺傷力槍枝之犯行，經比較新舊法
    適用結果，新法規定非有利於被告，依刑法第2條第1項前段
    規定，應適用被告行為時之舊法規定。
四、論罪：
　　㈠按所謂製造，包括創製、改造、組合、混合、化合等行為
      在內，已損壞之零件加以修理亦屬製造，改造行為亦屬製
      造行為之一種；又（修正前）槍砲彈藥刀械管制條例第8
      條第1項製造可發射子彈具有殺傷力之槍枝罪之所謂「製
      造」，除初製者外，尚包括改造在內；凡將原不具有殺傷
      力之槍枝予以加工，致改變其原有性能、屬性，使成為可
      發射子彈具有殺傷力之槍枝即屬之（最高法院86年度台上
      字第7558號判決、98年台上字第2857號判決意旨參照）。
      又非法製造槍砲彈藥刀械等違禁物，所侵害者為社會法益
      ，如果製造之客體種類相同（同為手槍，或同為子彈者）
      ，縱令製造完成之客體有數個（如數支手槍、數顆子彈）
      ，仍為單純一罪，不發生想像競合犯之問題。若同時製造
      二不相同種類之客體（如同時製造手槍及子彈），則為一
      行為觸犯數罪名之想像上競合犯（最高法院82年度台上字
      第5303號判決意旨參照）。
　　㈡查被告基於製造具有殺傷力之槍枝及子彈之犯意，將原不
      具有殺傷力之操作槍及裝飾彈予以加工後，致使成為具有
      殺傷力之改造槍枝及非制式子彈，依前揭說明，其改造槍
      枝及子彈之行為，當屬「製造」無疑。是核被告所為，係
      犯修正前槍砲彈藥刀械管制條例第8條第1項之非法製造可
      發射子彈具有殺傷力之槍枝罪、槍砲彈藥刀械管制條例第
      12條第1項之非法製造子彈罪。
　　㈢被告製造子彈15顆，其中5顆具有殺傷力而既遂，其餘10顆
      不具殺傷力而屬未遂，所為係侵害同一社會法益，應僅論
      以單純一罪之非法製造子彈罪，且因非法製造子彈既遂罪
      之罪質重於非法製造子彈未遂罪，故就其非法製造子彈未
      遂部分，不再另論非法製造子彈未遂罪。
　　㈣被告非法製造可發射子彈具有殺傷力之槍枝及具有殺傷力
      之子彈後進而持有之低度行為，均為製造之高度行為所吸
      收，均不另論罪。
　　㈤被告基於單一犯意，於密接之時間、同一之地點製造本案
      槍彈，係以一行為同時觸犯非法製造可發射子彈具有殺傷
      力之槍枝罪及非法製造子彈罪，為想像競合犯，應依刑法
      第55條前段規定，從一重論以非法製造可發射子彈具有殺
      傷力之槍枝罪。公訴意旨認被告所犯上開2罪，犯意各別
      ，行為互殊，應予分論併罰，容有未洽。
　　㈥被告主張其係於警方尚未發覺其涉犯本案製造槍彈犯行前
      ，即先向警方自首本案犯行，並報繳持有之全部槍彈，進
      而接受裁判，應合於槍砲彈藥刀械管制條例第18條第1項
      前段減免其刑規定，請求依法減輕其刑云云。惟按自首規
      定所謂之「發覺」，固非以有偵查犯罪權之機關或人員確
      知其人犯罪無誤為必要，而於對其發生嫌疑時，即得謂為
      已發覺；但此項對犯人之嫌疑，仍須有確切之根據得為合
      理之可疑者，始足當之，若單純主觀上之懷疑，要不得謂
      已發生嫌疑（最高法院72年台上字第641號判例意旨參照
      ）。經查，證人即執行本案搜索之彰化縣警察局溪湖分局
      偵查隊分隊長徐○○於原審審理中證稱：當初其等發現被告
      在網路上購買操作槍、金屬實心槍管、裝飾彈、底火、拋
      棄式藥筒等物品，依照其等辦案經驗研判，被告拿這些物
      品來改造槍彈的機率很高，其等才會向法院聲請搜索票，
      如果只有單純購買操作槍的話，其等不會聲請搜索票等語
      （原審卷第92至94頁），並有上揭彰化縣警察局溪湖分局
      偵查報告（原審卷第137至167頁）在卷足憑，足徵被告向
      警方坦承本案犯行前，警方已有確切根據足以合理懷疑被
      告有非法製造槍彈犯行，並非毫無事實基礎之空泛臆測，
      揆諸前揭說明，縱令被告嗣後向警方坦承犯行，亦與自首
      之要件不符，而僅屬自白，無從依槍砲彈藥刀械管制條例
      第18條第1項前段規定減輕其刑。
　　㈦按刑法第59條規定，犯罪之情狀顯可憫恕，認科以最低度
      刑仍嫌過重者，得酌量減輕其刑。又刑事審判旨在實現刑
      罰權之分配的正義，故法院對有罪被告之科刑，應符合罪
      刑相當之原則，使輕重得宜，罰當其罪，以契合社會之法
      律感情，此所以刑法第57條明定科刑時應審酌一切情狀，
      尤應注意該條所列10款事項以為科刑輕重之標準，並於同
      法第59條賦予法院以裁量權，如認犯罪之情狀可憫恕者，
      得酌量減輕其刑，俾使法院就個案之量刑，能斟酌至當。
      再刑法第59條規定犯罪之情狀可憫恕者，得酌量減輕其刑
      ，其所謂「犯罪之情狀」，與同法第57條規定科刑時應審
      酌之一切情狀，並非有截然不同之領域，於裁判上酌減其
      刑時，應就犯罪一切情狀（包括第57條所列舉之10款事項
      ），予以全盤考量，審酌其犯罪有無可憫恕之事由（即有
      無特殊之原因與環境，在客觀上足以引起一般同情，以及
      宣告法定或處斷最低度刑，是否猶嫌過重等等），以為判
      斷。經查，被告前無犯罪紀錄，有本院被告前案紀錄表在
      卷可稽，素行非惡，依被告自陳係因一時好奇方製造本案
      槍彈，且無證據顯示被告製造後有持以或交付他人犯罪使
      用，被告亦坦承犯行，深感悔意，證人即承辦警員徐智裕
      復出具職務報告敘明上情請求本院給予被告自新機會（原
      審卷第107頁）。參以被告製造之槍枝、子彈數量非甚多
      ，持有期間非甚長，核與一般幫派份子或尋仇者大量製造
      、持有槍彈之行為迥異，對社會治安之危險性尚非鉅大。
      然其所犯非法製造槍枝罪之法定最輕本刑為5年以上有期
      徒刑，與其犯罪情節相較，即使科以最低度刑，亦嫌過苛
      ，而有情輕法重之憾，客觀上應足引起一般大眾之同情，
      是認處以法定最低刑度猶嫌過重，爰依刑法第59條規定酌
      減其刑。
五、駁回上訴之理由：
　　㈠原審同此認定，以被告犯上開罪名事證明確，審酌其犯罪
      情節與其所犯罪名之法定最輕本刑，確有情輕法重、足以
      引起一般人同情之情形，而依刑法第59條酌減其刑，復審
      酌其漠視法令規定而非法製造槍彈，法治觀念薄弱，嚴重
      危害社會治安，惟念其製造槍彈數量非多，持有期間非長
      ，亦未持以或交予他人作為犯罪工具使用，犯後坦承犯行
      ，無犯罪前科，兼衡其犯罪動機、目的、手段、情節、所
      生危害及其自陳高中畢業之智識程度、業工、已婚、3位
      未成年子女（分別為國小6年級、3年級、2年級，其中年
      紀較小的2位均領有身心障礙證明）及配偶均需其扶養、
      經濟狀況不好、目前靠低收入戶補助生活（原審卷第176
      頁及第181至187頁之戶口名簿、低收入戶證明、身心障礙
      證明）等一切情狀，從輕量處有期徒刑2年6月，併科罰金
      新臺幣5萬元及諭知罰金易服勞役之折算標準，並將扣案
      之改造槍枝1支（槍枝管制編號0000000000號，含彈匣1個
      ）諭知沒收；至具有殺傷力之子彈5顆，均因試射裂解而
      喪失子彈結構及功能，已非違禁物；另不具殺傷力子彈10
      顆，亦非違禁物，而均不宣告沒收，核其認事用法、量刑
      及沒收均無不當，應予維持。
　　㈡被告上訴略以：其平日生活單純、素行良好、僅因一時好
      奇製造本案槍彈、未供犯罪使用，且其智識程度較低、平
      日以打零工為業、一家5口、有3名未成年子女、其中有2
      名罹患精神疾病、家境困難等情，是認原審量刑過重，請
      給予輕判，並給予緩刑機會云云。惟按量刑輕重，係屬事
      實審法院得依職權自由裁量之事項，苟已斟酌刑法第57條
      各款所列情狀而未逾越法定刑度，不得遽指為違法；又在
      同一犯罪事實與情節，如別無其他加重或減輕之原因，下
      級審法院量定之刑，亦無過重或失輕之不當情形，則上級
      審法院對下級審法院之職權行使，原則上應予尊重。查原
      審不但已審酌前揭各情，認被告確有情輕法重、足堪憫恕
      之情，而依刑法第59條酌減被告刑度；於量刑時更已基於
      行為人責任，詳為審酌上揭各項量刑因素，而為刑之量定
      ，所處刑度未逾越法定刑度，亦無濫用裁量權，無何量刑
      瑕疵或違背法令之情形。被告猶執前詞上訴指摘原審量刑
      過重、請求輕判並給予緩刑宣告云云，並無理由。再被告
      行為後，槍砲彈藥刀械管制條例第4條第1項第1款、第7條
      、第8條業經修正公布，已如前述，原判決雖未及比較新
      舊法，而逕適用舊法，但與本院為新舊法比較後適用舊法
      結果並無不同，不為撤銷改判之理由。綜上，被告上訴應
      予駁回。
據上論斷，應依刑事訴訟法第368條，判決如主文。
本案經檢察官楊景舜提起公訴，被告提起上訴，檢察官吳廣莉到
庭執行職務。
中　　華　　民　　國　　109 　年　　9 　　月　　 3　　日
                  刑事第十四庭  審判長法　官  黃斯偉
                                      法　官  許泰誠
                                      法　官  紀凱峰
以上正本證明與原本無異。
如不服本判決，應於收受送達後20日內向本院提出上訴書狀，其
未敘述上訴之理由者並得於提起上訴後20日內向本院補提理由書
（均須按他造當事人之人數附繕本）「切勿逕送上級法院」。
                                      書記官  嚴昌榮
中　　華　　民　　國　　109 　年　　9 　　月　　7 　　日